台灣士林地方法院刑事判決　　　　　　　　　　　　　　九十三年度訴字第六四號
　　公　訴　人　台灣士林地方法院檢察署檢察官
　　被　　　告　甲○○
　　指定辯護人　本院公設辯護人　林龍輝
右列被告因強盜案件，經檢察官提起公訴（九十二年度偵字第四七八六號），本院判
決如左：
    主  文
甲○○意圖為自己不法之所有，攜帶兇器，以強暴、脅迫，至使不能抗拒，而使他人
交付其物，未遂，處有期徒刑參年陸月。並於刑之執行完畢或赦免後，令入相當處所
施以監護，期間貳年。扣案水果刀壹把（刀柄斷裂）沒收。
    事  實
一、被告甲○○係慢性精神分裂病患者，自民國七十三年十一月二十二日起即在台北
    縣私立台安醫院（下稱台安醫院）接受治療，但療效不佳，其現實感、判斷力及
    自我控制力明顯受損，精神狀態上仍有幻想、幻聽及暴力行為，對於行為之辨識
    及控制能力顯較一般人為低，為精神耗弱之人。其於九十二年五月一日上午離開
    台安醫院，欲返回其兄吳慶助台北縣蘆洲市○○路一二九號三樓住處，同日上午
    十一時四十五分許行至同縣淡水鎮○○○路與英專路口，因缺錢花用及受前述疾
    病影響，竟意圖為自己不法之所有，攜帶為其所有前端尖銳足供兇器使用之水果
    刀一把，在台北縣淡水鎮○○○路與英專路口，搭乘由乙○○所駕駛車牌號碼Ｐ
    八—七六二號營業小客車，宣稱欲前往台北市石牌地區，待乙○○駕車於同日中
    午十二時十分許行經同市○○區○○路一五○巷口時，甲○○取出該水果刀自後
    架在乙○○右頸部旁，向乙○○脅迫稱須交付新台幣（下同）五千元等語。乙○
    ○聞言，連忙向甲○○表示：伊身上沒有錢。甲○○竟以傷害之意思，持該水果
    刀往乙○○右頸部刺下，乙○○因此受有右頸部穿刺傷，長三公分，深三公分之
    傷害（傷害部分未據告訴，公訴人未起訴），至使乙○○不能抗拒，而向甲○○
    表示：待伊將車停靠路邊，立即交付等語。迨乙○○將車駛至路旁後，乘隙下車
    求救，甲○○因而未能得逞，即將該水果刀棄置現場逃逸。嗣警方據報趕往到場
    ，嗣於同日下午一時四十分許，在同市○○區○○路與大度路口逮獲甲○○，並
    在附近道路上尋獲該把水果刀。
二、案經台北市政府警察局北投分局報請台灣士林地方法院檢察署檢察官偵查起訴。
    理  由
一、右揭事實，業據被告甲○○於本院審理中供認不諱（詳見本院九十三年三月二十
    三日審判筆錄第二頁），核與證人即被害人乙○○所述情節相符，並有水果刀一
    把（該刀之刀柄因被告棄置路中遭車輛輾過而斷裂）扣案可資佐證，復有行政院
    國軍退除役官兵輔導委員會台北榮民總醫院診斷證明書一紙、病歷資料一件及照
    片二十三幀附卷可稽，故本件事證明確，被告犯行應可認定。
二、按刑法強盜罪之成立，係指以達於使人不能抗拒程度之強暴、脅迫等方法，強取
    他人之物而言。至於行為人所實施之強暴、脅迫等手段，是否已達於使人不能抗
    拒之程度，應就社會一般通念，在客觀上是否足以抑制被害人之意思自由為斷（
    最高法院七十一年台上字第一○四○號、八十一年台上字第八六七號判決參照）
    。查本案發當時，被告在被害人駕駛車輛行駛中，自後以水果刀架在被害人頸部
    上，欲脅迫被害人交付五千元，並於被害人稱其身上沒錢等語後，往被害人右頸
    部刺下，而施強暴，致使被害人受有前揭傷害，依社會一般通念，其所為客觀上
    已達於抑制被害人之自由意思，至被害人不能抗拒之程度無訛。又按，刑法第三
    百二十一條第一項第三款所謂兇器，其種類並無限制，凡客觀上足對人之生命、
    身體、安全構成威脅，具有危險性之器具皆屬之，扣案之水果刀（刀柄斷裂者）
    一把，係質地堅硬鋒利之鐵器，持以施暴，依一般社會觀念，足使人之身體、安
    全受有危害，自堪認為兇器。被告將該水果刀架在被害人之頸部上，欲脅迫被害
    人交付五千元，並於被害人稱其身上沒錢等語後，往被害人右頸部刺下，致被害
    人受傷，欲強取被害人之財物，但終因被害人乘隙脫逃而未得逞，核被告所為，
    係犯刑法第三百三十條第二項、第一項之加重強盜未遂罪。被告犯行既屬未遂，
    爰依刑法第二十六條前段之規定，減輕其刑。再查，被告為慢性精神分裂病患者
    ，自七十三年十一月二十二日起即在台北縣私立台安醫院接受治療，有身心障礙
    手冊、前開醫院病歷各乙件附卷可參，且經台灣士林地方法院檢察署送請行政院
    衛生署基隆醫院鑑定就被告行為時之精神狀態，結果認：被告為一慢性精神分裂
    病患者，其現實感、判斷力及自我控制力明顯受損，但犯案當時個案的犯行並未
    直接受到其幻聽妄想之精神症狀所控制，故其犯案當時之精神狀態應為精神耗弱
    ，而未達心神喪失之程度等語，有該院九十二年十二月十八日九二基醫精字第九
    七二一號精神鑑定報告書在卷可查，堪認被告行為時之辨識及控制能力顯較一般
    人為低，其為精神耗弱之人，茲依刑法第十九條第二項之規定遞減輕其刑。爰審
    酌被告搭乘計程車，竟持水果刀之兇器，欲強取駕駛人財物，並傷害人身，其對
    於社會治安之危害甚大，本應從重處罰，惟念被告係受精神疾病影響，且坦承犯
    行，已與被害人達成和解，犯罪後態度良好，並參酌被告罹有前述精神疾病，其
    現實感、判斷力及自我控制力明顯不足，無法妥為控制自己之行為，致有本案犯
    行，其有交由專業醫療機構予以治療之必要等一切情狀，量處如主文所示之刑，
    併依刑法第八十七條第二項之規定，諭知被告於刑之執行完畢或赦免後，令入相
    當處所施以監護二年。
三、扣案之水果刀二把，其中刀柄斷裂該把係供被告本案犯罪所用之物，且係被告所
    有，已經被告供明在卷，爰依刑法第三十八條第一項第二款之規定宣告沒收；至
    扣案另一把水果刀，則係被告於本案犯罪後逃逸時另行購入，經警於其上衣口袋
    內取出，亦經被告陳稱甚明，其非供本案犯罪所用之物亦明，爰不為沒收之諭知
    。
據上論斷，應依刑事訴訟法第二百九十九條第一項前段，刑法第三百三十條第二項、
第一項、第二十六條前段、第十九條第二項、第三十八條第一項第二款、第八十七條
第二項、第三項，判決如主文。
本案經檢察官江林達到庭執行職務。
中　　　華　　　民　　　國　　　九十三　　　年　　　四　　月　　十六　　日
                                台灣士林地方法院刑事第五庭
                                    審判長法　官　蔡　明  宏
                                          法  官  黃　潔　茹
                                          法  官  姜　麗　香
右正本證明與原本無異。
如不服本判決，應於判決送達後十日內，向本院提出上訴狀。
                                          書記官  陳　玉　珍
中　　　華　　　民　　　國　　　九十三　　　年　　　四　　月　 二十二 　日
附錄本判決論罪科刑依據之法條：
刑法第三百三十條：
犯強盜罪而有第三百二十一條第一項各款情形之一者，處七年以上有期徒刑。
前項之未遂犯罰之。
